【裁判字號】    99,交聲,149
【裁判日期】    990409
【裁判案由】    違反道路交通管理處罰條例聲明異議
【裁判全文】
臺灣士林地方法院交通事件裁定         99年度交聲字第149號
原處分機關  臺北市交通事件裁決所
異  議  人
即受處分人  甲○○
上列異議人即受處分人因違反道路交通管理處罰條例案件，對於
臺北市交通事件裁決所於民國99年1 月15日所為北市裁罰字第裁
22-ZAQ096352號違反道路交通管理事件裁決書（舉發違反道路交
通管理事件通知單案號：內政部警政署國道公路警察局公警局交
字第ZAQ096352號），聲明異議，本院裁定如下：
    主  文
異議駁回。
    理  由
一、按汽車行駛高速公路，於駛進收費站前，應依標誌指示預為
    減速慢行，並依規定標誌、標線、號誌指示或交通勤務警察
    指揮順序行駛過站繳費，高速公路及快速公路交通管制規則
    第23條定有明文。再按汽車行駛於應繳費之公路、橋樑、隧
    道或輪渡，不依規定繳費者，處汽車所有人或駕駛人新臺幣
    （下同）3,000元以上6,000元以下罰鍰，並追徵欠費，道路
    交通管理處罰條例第27條第1 項定有明文。另按交通部臺灣
    區○道○○○路局為辦理電子收費申裝及欠費追繳作業，依
    據「公路通行費徵收管理辦法」相關規定訂定「交通部臺灣
    區○道○○○路局電子收費申裝及欠費追繳作業注意事項」
    ，而按車輛不依規定繳納通行費，營運單位之自動收費系統
    應將該用路人車輛之車種、牌照號碼、通行時間、地點、行
    駛方向等予以記錄並照相或錄影存記，營運單位應依高速公
    路局查明之車籍資料，製發「補繳通行費及作業處理費通知
    單」，追繳通行費並加收作業處理費用，但因系統因素致無
    法完成扣款交易者，不另收作業處理費，前項作業處理費用
    指用路人每次不依規定繳費，所應加收之作業處理費用，包
    含車籍資料查詢費、照片費、帳單列印費、掛號郵資費、人
    工作業處理費及繳款手續費等，由高速公路局核定及由營運
    單位公告之；又作業處理費用之種類包含自動補繳作業處理
    費及通知補繳作業處理費；再用路人應依「補繳通行費及作
    業處理費通知單」所列金額及繳費期限完成補繳，逾補繳期
    限截止日未繳納者，依法舉發，上開「交通部臺灣區○道○
    ○○路局電子收費申裝及欠費追繳作業注意事項」第13、14
    、17條亦分別定有明文。
二、原處分意旨略以：異議人即受處分人甲○○（下簡稱異議人
    ）所有車牌號碼4137-EN 號自用一般小客車（下稱違規車輛
    ），未申裝E 通機，於民國（下同）98年7 月30日3 時11分
    許，行經泰山收費站北（第9 車道）電子收費（ETC） 車道
    ，未依規定扣繳通行費，經高速公路局委託遠通電收股份有
    限公司（下簡稱遠通電收公司）送達高速通路通行費催繳通
    知單即「補繳通行費及作業處理費通知單」（下簡稱催繳通
    知單），異議人於98年8 月24日本人親自蓋章收受通知後，
    未遵期於98年9 月10日前補繳通行費，經舉發機關即內政部
    警政署國道公路警察局（下簡稱舉發機關）以於其補繳期限
    終止日之次日即98年9 月11日，認定異議人有「汽車行駛於
    應繳費之公路，不依規定繳費」之違規行為，而於98年10月
    12日逕行舉發，前揭舉發通知書於98年10月16日寄存送達於
    內湖郵局金龍支局，原處分機關臺北市交通事件裁決所（下
    簡稱原處分機關）認異議人前揭違規事實明確，爰依道路交
    通管理處罰條例第27條第1 項，裁處異議人罰鍰3,000 元等
    語。
三、異議意旨略以：異議人未裝設E 通機，當日因視力模糊，待
    發現時已距離E 通機感應處15公尺，欲右轉至回數票卻又怕
    造成連環車禍故執行穿越。異議人收到罰單後於98年10月20
    日致電泰山收費站詢問，經承辦人孫小姐告知異議人至遠通
    門市大直店補繳則通行費那張3000元單即可免罰，是異議人
    於98年10月21日至遠通大直門市補繳90元通行費，另異議人
    申訴後經泰山收費站於98年12月18日回函，附件附了一張「
    高速公路通行費催繳通知單」送達證書，經異議人核對10餘
    年來所曾使用過10餘顆印章與送達證書上之印文無一符合，
    亦即異議人未曾收到過該催繳通知單；異議人既已依泰山收
    費站承辦人指示完成補繳，即應免罰，因而對原處分表明不
    服，為此聲明異議云云。
四、經查：
  (一)異議人對其所有之違規車輛，於前揭時、地，有未裝設ETC
    而行經高速公路電子收費車道，致欠繳通行費一情並不爭執
    ，惟辯稱：並未收受催繳通知單，於收受舉發通知單時，經
    與泰山收費站之孫小姐電話聯繫後，認只需補繳通行費即無
    庸受罰云云。
  (二)按違反道路交通管理事件統一裁罰基準及處理細則第5 條規
    定，處理違反道路交通管理事件，有關文書送達之程序，依
    行政程序法之規定；又送達於應受送達人之住居所、事務所
    或營業所為之，行政程序法第72條第1 項定有明文。查本件
    異議人之戶籍地係設於「臺北市○○區○○路3 段60巷41號
    3 樓」，此有異議人之戶籍資料及異議人聲明異議狀載之戶
    籍地址在卷可按，而本件高速公路局委託遠通電收公司辦理
    電子收費業務之「高速公路通行費催繳通知單」，乃依異議
    人之戶籍地址，於98年8 月24日送達異議人親自蓋章收受無
    訛，此有送達證書在卷可考，觀之前開送達證書之送達地址
    、姓名、印文均與異議人之姓名、地址相符，顯見本件催繳
    通知單確已於98年8 月24日合法送達無訛。至異議人辯稱前
    開送達證書上之印文非其所為，亦與其印章印文不合云云，
    惟按道路交通管理處罰條例科處行政罰事件，依據公法爭議
    之舉證責任分配法則，固應先由行政機關就其業已履踐相關
    正當法律程序，以及人民應受處罰之客觀違反法令行為，負
    證明之責，異議人就行政機關已為相當證明之前開事項，若
    主張欠缺主觀歸責條件或為其他抗辯，亦須就其所辯提出反
    證，查異議人所前揭所辯並未提供可資調查之證據資料，空
    言抗辯，尚難遽採。
  (三)基上，本件「高速公路通行費催繳通知單」業於98年8 月24
    日送達異議人收受無訛，而補繳期限乃限於98年9 月10日前
    ，異議人並未遵期補繳一節，亦有遠通電收公司99年3 月10
    日總發字第09900242號函及附件在卷可憑，是以，異議人未
    遵期補繳通行費及作業處理費共計90元，異議人於補繳期限
    終止日之次日即98年9 月11日即有該當於道路交通管理處罰
    條例第27條第1 項「汽車行駛於應繳費之公路，不依規定繳
    費」之違規事實，因此，舉發機關依法於98年9 月11日違規
    日起之3 個月內即98年10月12日擎單舉發，並將舉發通知單
    按異議人戶籍地址送達，因未會晤本人或可收受送達之人，
    依法於98年10月15日寄存送達於金龍郵局等情，亦有舉發通
    知單、送達證書在卷可考，舉發機關所為前揭舉發於法亦無
    違誤。
  (四)至異議人辯稱於收受舉發通知單後之98年10月20日，曾與泰
    山收費站之孫小姐聯繫，並於98年10月21日繳納通行費及作
    業處理費共計90元云云，縱異議人曾與孫小姐聯繫一節屬實
    ，然因異議人確已逾越補繳通行費之期限，業已該當於道路
    交通管理處罰條例第27條第1 項之「汽車行駛於應繳費之公
    路，不依規定繳費」之違規行為至明，並無從予以免罰，況
    異議人於98年10月20日亦曾與遠通電收公司客服人員聯繫，
    業經客服人員告知異議人有關「高速公路通行費催繳通知單
    」確認為異議人本人蓋章簽收，並告知繳款方式與補繳期，
    異議人表示會到門市補繳，客服人員亦告知留意相關罰單事
    宜，此有前揭遠通電收公司函送之客戶服務系統畫面資料在
    卷可稽，顯見異議人收受舉發通知單後，確曾與遠通電收公
    司客服人員聯繫，經客服人員告知補繳通行費之方式以及留
    意相關罰單事宜，並無異議人所辯受告知補納通行費即可免
    予裁罰之情，因此，異議人前揭所辯尚無足採。
  (五)綜上所述，本件事證明確，異議人係於補繳期限截止日98年
    9 月10日後之98年10月21日補繳通行費與作業處理費，仍該
    當於道路交通管理處罰條例第27條第1 項之要件。原處分機
    關認為異議人違規事實明確，爰分別依道路交通管理處罰條
    例第27條第1 項之規定，就異議人「汽車行駛於應繳費之公
    路，不依規定繳費」之違規事實裁處新臺幣3,000 元之罰鍰
    ，經核並無不當，從而，本件異議為無理由，應予駁回。
五、據上論斷，應依道路交通案件處理辦法第19條，裁定如主文
    。
中    華    民    國    99    年    4     月    9     日
                  交通法庭    法  官      黃欣怡
以上正本證明與原本無異。
如不服本裁定應於送達後5 日內向本院提出抗告狀。
                              書記官      陳慧玲
中    華    民    國    99    年    4     月    9     日

司法院資訊處製作；財團法人民間司法改革基金會備份。
